臺灣臺北地方法院交通事件裁定　　　 100年度交聲字第2138號
原處分機關　臺北市交通事件裁決所
異議人即
受處分人　　李加達
上列受處分人因違反道路交通管理處罰條例案件，對於臺北市交
通事件裁所民國100年9月21日所為之處分(原處分案號：北市裁
罰字第裁22-C00000000號)，聲明異議，本院裁定如下：
    主  文
原處分撤銷。
李加達不罰。
    理  由
一、按法院受理交通事件，準用刑事訴訟法之規定，道路交通管
    理處罰條例第89條前段定有明文。復按犯罪事實應依證據認
    定之，無證據不得認定犯罪事實，刑事訴訟法第154 條第2
    項亦已明定。又認定不利於被告之事實，須依積極證據，苟
    積極證據不足為不利於被告事實之認定時，即應為有利於被
    告之認定，更不必有何有利之證據；且刑事訴訟法上所謂認
    定犯罪事實之積極證據，係指適合於被告犯罪事實認定之積
    極證據而言，雖不以直接證據為限，間接證據亦包括在內，
    然而無論直接或間接證據，其為訴訟上之證明，須於通常一
    般之人均不致有所懷疑，而得確信其為真實之程度者，始得
    據為有罪之認定，倘其證明尚未達到此一程度，而有合理之
    懷疑存在時，自不能以推測或擬制之方法，以為有罪裁判之
    基礎，最高法院30年度上字第816 號、29年度上字第3105號
    、40年度臺上字第86號、76年度臺上字第4986號判例可資參
    照。是法院於審理行為人違反道路交通管理處罰條例案件，
    當踐行完畢調查證據之程序後，為事實之認定時，如就原處
    分機關所認定之行為人違規之事實仍有合理之訴訟上懷疑，
    而無法確信行為人確有該當於道路交通管理處罰條例各該處
    罰條文之構成要件事實時，即應對受處分人為有利之認定。
二、原處分意旨略以：本件異議人即受處分人（以下稱受處分人
    ）李加達駕駛其所有之車牌號碼BS-8292 號自用小客車，於
    民國100年5月26 日晚間11時28分許在新北市○○區○○路3
    段89號前，因有「電系設備屬可變更設備，變更不申請臨時
    檢驗而行駛」之違規，為新北市政府警察局新店分局員警江
    勇義攔檢並當場製單舉發。嗣因受處分人於100年5月30日向
    原處分機關提出陳述，原處分機關函請舉發單位調查結果，
    仍認受處分人有前開違規行為，而於100年9月21日以北市裁
    罰字第裁22-C00000000號違反道路交通管理事件裁決書，依
    道路交通管理處罰條例第18條第1 項、違反道路交通管理事
    件統一裁罰基準及處理細則第41條、第43條、第44條及第67
    條規定，裁處受處分人罰鍰新臺幣（下同）3,600元。
三、本件聲明異議意旨略以：伊所有之車牌號碼BS-8292 號自用
    小客車車齡已17年，根本無適合的零件可改裝車輛，因此並
    未在車上加裝HID 燈泡，且被攔檢當天只開了霧燈、小燈，
    執勤員警在無監理站人員陪同檢驗下，何以認定伊有加裝HI
    D燈泡之違法，伊不服，爰依法聲明異議等語。
四、經查：
  (一)按道路交通安全規則附件15「汽車設備規格變更規定」，其
    中電系設備－頭燈（氣體放電式頭燈），如有改裝，應經公
    路監理機關依氣體放電式頭燈檢驗標準檢驗合格，辦理變更
    登記。次按汽車車身、引擎、底盤、電系等重要設備變更或
    調換，或因交通事故遭受重大損壞修復後，不申請公路主管
    機關施行臨時檢驗而行駛者，處汽車所有人2,400元 以上9,
    600 元以下罰鍰，並責令其檢驗，道路交通管理處罰條例第
    18條第1 項固定有明文。惟汽車違規取締重點，以車身、引
    擎、底盤、電系等為主，並以員警可直接判斷、認定者為考
    量，否則即應會同公路監理人員取締或由公路監理單位於車
    輛檢驗時依職權自行舉發；又汽車電系項目之氣體放電式頭
    燈等可變更設備有否變更，須經公路監理機關檢驗，取締時
    應會同公路監理機關取締，不得單獨取締，此有內政部警政
    署95年6 月28日警署交字第0950087262號函及內政部警政署
    執行取締汽車設備變更或損壞應注意事項各1 份在卷可稽（
    見本院卷第26至30頁）。
  (二)本件舉發單位（即新北市政府警察局新店分局）係以執行交
    通稽查勤務員警江勇義於100年5月26日晚間11時28分許，在
    新北市○○區○○路3段89 號前，發現受處分人所駕駛之車
    牌號碼BS-8292號自小客車有變更電系裝設HID頭燈之違規事
    實，當場攔停並製單舉發，且將車頭燈亮度、形狀及車輛引
    擎室內之安定器予以照相存證，有照片6 張、新北市政府警
    察局新北市警交大字第C00000000 號舉發違反道路交通管理
    事件通知單影本、舉發單位100年7月5 日新北警店交裁字第
    1000035014號函影本及100年8月26日新北警店交裁字第1000
    044434號函影本附卷可參（見本院卷第6 至10頁、第20頁、
    第23頁）。足認原舉發單位執行本件取締任務時，未有公路
    監理機關人員在旁，僅由員警以目視判斷車燈亮度、形狀及
    系爭車輛引擎室內設備作為認定本件違規事實之依據，是以
    ，本件舉發單位既未具認定氣體放電式頭燈之專業審查權限
    ，且未會同監理機關以聯合稽查方式並由該機關專業人員依
    其職責為專業認定，僅憑舉發員警個人感官認知即據以製單
    舉發，其舉發程序未依標準程序為之，已存有重大瑕疵，況
    系爭車輛引擎室內裝設之安定器是否與裝設HID 頭燈有關，
    亦無從認定，是本件受處分人有無上揭違規事實尚屬有疑，
    揆諸前揭說明，自應為受處分人有利之認定。
五、綜上所述，依舉發單位所示之證據，既無法認定受處分人有
    裁決書所載之違規行為，本院亦查無任何積極證據足以認定
    受處分人有上述之違規事實，自應作對受處分人有利之認定
    ，原處分機關不察，逕予裁罰，尚有未洽，本件受處分人之
    異議有理由，應由本院將原處分撤銷，並為受處分人不罰之
    諭知，以資適法。
六、據上論斷，應依道路交通事件處理辦法第19條前段，裁定如
    主文。
中    華    民    國   100    年    11    月    14    日
                  交通法庭    法  官  陳雯珊
以上正本證明與原本無異
如不服本裁定應於送達後5日內向本院提出抗告狀
                              書記官  馬正道
中    華    民    國   100    年    11    月    14    日